臺灣高等法院刑事判決　　　　　　　　96年度上訴字第1820號
上　訴　人
即　被　告　甲○○
選任辯護人　黃重鋼律師
　　　　　　林上鈞律師
　　　　　　李詩皓律師
上列上訴人因違反槍砲彈藥刀械管制條例案件，不服臺灣臺北地
方法院96年度訴字第193號，中華民國96年4月11日第一審判決（
起訴案號：臺灣臺北地方法院檢察署95年度偵字第17985號），
提起上訴，本院判決如下：
    主  文
原判決撤銷。
甲○○未經許可，製造可發射金屬具有殺傷力之空氣槍，處有期
徒刑參年陸月，併科罰金新臺幣伍萬元，罰金如易服勞役，以新
臺幣壹仟元折算壹日。
扣案之具殺傷力仿貝瑞塔Ｍ84型改造空氣槍壹支（槍枝管制編號
：0000000000），沒收之。
    事  實
一、甲○○係「奇屋動力玩具—生存遊戲批發廣場」（址設：臺
    北市○○區○○路18號）負責人，明知非經中央主管機關許
    可，不得製造、販賣可發射金屬具有殺傷力之空氣槍，竟於
    YAHOO 奇摩拍賣網刊登「奇屋商品」奇屋動力玩具—生存遊
    戲批發廣場販售空氣槍，嗣有買主「乙○○」向之訂購(1)仿
    M16-M4A1空氣長槍、(2)仿貝瑞塔M84型改造空氣槍各1支、(3)
    BB彈丸2罐、(4)BB彈丸4包、(5)CO2瓦斯鋼瓶120瓶，並要求甲
    ○○更換上該(2)空氣槍之彈簧，甲○○乃於民國95年7月中
    旬購入上該(2)空氣槍後某日、時，在奇屋動力玩具—生存遊
    戲批發廣場店內，更換該空氣槍之彈簧，其預見空氣槍之彈
    簧更換後，加強出氣量，或使該槍具有殺傷力，其亦無可得
    測試之適當機具，是該槍具有殺傷力，並不違背其本意，嗣
    並將該槍彈簧更換具有殺傷力後，連同上述不具殺傷力之(1)
    、(3)、(4)、(5)（理由詳後述），於同年8月8日上午9時許，
    在臺北市松山機場貨運站，猶欲委由不知情之臺灣宅配通快
    遞公司將之寄送至福建省金門縣金城鎮○○路9之15號買主
    「乙○○」，惟為警察覺有異當場查獲而未販售得逞。
二、案經內政部警政署航空警察局臺北分局報告臺灣臺北地方法
    院檢察署檢察官偵查起訴。
    理  由
一、訊據被告甲○○坦承更換上該(2)空氣槍之彈簧及販賣等情不
    諱，惟辯稱：伊是冤枉的，伊只是賣生活用品、遙控玩具、
    生存遊戲的東西，沒有想要做犯法的事情，另當時委託被告
    更換彈簧的客人乙○○，只是希望讓ＢＢ彈的速度快一點，
    並非想要製作有殺傷力的槍械云云（見本院96年5月15日準
    備程序筆錄）。又辯稱：伊告並無改造成「具有殺傷力」空
    氣槍之意圖，主觀上應無違反槍砲彈藥刀械管制條例之不法
    犯意，客觀上扣案空氣槍之單位面積動能僅略逾20焦耳，於
    無輔助儀器測試之情狀下，亦甚難察覺其差異：被告僅係向
    大漢玩具批發購入玩具槍在網路上銷售生存遊戲玩具槍賺取
    差價，利潤非常微薄，而且被告於YAHOO網路拍賣所用姓名
    、出生年月日、身分證字號皆為真正（見95年偵字第17985
    號卷第37頁），倘被告明知所銷售之生存遊戲玩具槍可能有
    殺傷力，藉由販售有殺傷力之槍砲牟利，理當會以假名登記
    以規避追索為是，足見被告主觀上應無違反槍砲彈藥刀械管
    制條例之不法犯意。事實上，經證人乙○○於96年6月13日
    到庭證述: 「（訂貨時是否希望被告更換空氣槍的彈簧？）
    有」、「（是否指明要更換什麼樣的彈簧？）沒有。」、「
    （要求更換彈簧時是否要求更換到具有殺傷力的程度？）沒
    有。」、「（更換彈簧被告是否加價?）應該是沒有」等語,
    即可知悉被告甲○○係應網路買家乙○○要求始無償替換扣
    案空氣槍（槍枝管制編號0000000000號）之彈簧。另對於鈞
    院函詢內政部警政署刑事警察局「單純交付刑事警察局兩個
    彈簧, 刑事警察局是否可鑑定出兩者單位面積動能之差異？
    」經內政部警政署刑事警察局以96年6月21日刑鑑字第09600
    75188號函表示: 「需實際換裝測試始可得知，故一般民眾
    並無工具也無法測量替換彈簧前後是否有差異性, 因此被告
    既不知悉替換彈簧前是否即可能具有殺傷力，也無從知悉替
    換彈簧後有殺傷力，況且倘若被告明知替換彈簧後之之生存
    遊戲玩具空氣槍（槍枝管制編號0000000000號）可能會有殺
    傷力，豈有可能留下「寄貨人奇屋、聯絡電話0000-000-000
    」之聯繫資料讓警方輕易追索。此外扣案槍枝測試3次,僅其
    中1至2次單位面積動能僅略逾20焦耳，於客觀上無輔助儀器
    測試之情況下，一般民眾甚難察覺其差異又影響空氣槍發射
    動能之因素繁多，而換裝空氣槍彈簧前是否可能即具有殺傷
    力，也未見原審判決說明，今被告根本不知悉也無從知悉換
    裝彈簧後之空氣槍（槍枝管制編號0000000000號）有殺傷力
    ，且被告並非具有車床、砂輪機等工具之人，而在乙○○要
    求下僅換裝彈簧，以此情節科以被告製造槍砲罪之重刑實有
    失公允。又被告並未於網站刊登可幫買主要求而更換空氣槍
    彈簧之訊息，乃因乙○○要求在未收取任何費用之情狀下換
    裝彈簧，原始即無換裝彈簧、改造之犯意，原審判決事實之
    認定亦有違誤: 原審判決理由第二點 (判決第2頁倒數第10
    行以下)謂：「並於網站刊登販售空氣槍，且可應買主要求
    而自行更換空氣槍之彈簧，足見其對空氣槍之瞭解甚深」云
    云並非事實，蓋被告並未於網站刊登可應買主要求而更換空
    氣槍彈簧之訊息，此由95年度偵字第17985號卷第21至23頁
    即可證明之，而證人乙○○於96年6月13日到庭證述：「（
    訂貨時是否希望被告更換空氣槍的彈簧？）有。（奇屋網站
    上有載明是否可以換裝彈簧嗎？）我沒有注意等語，亦可證
    明是證人乙○○主動要求被告換裝彈簧，被告並無主動刊登
    提供換裝彈簧訊息之行為，故原審判決所認定之事實亦有錯
    誤。是本件被告並無販售有殺傷力之槍砲之犯意存在，否則
    被告絕無於YAHOO網路拍賣上使用真實年籍資料之理，更不
    可能寄交網路買家「乙○○」扣留下「寄貨人奇屋、聯絡電
    話0000-000-000」等聯絡方式讓警方輕易追索。此外，被告
    販售空氣槍中，僅有1支槍枝管制編號0000000000號空氣槍
    有達到殺傷力標準，且3次測試並非皆達到此一標準，衡情
    論理實無科處被告重刑之必要，按被告情節輕微，又有母親
    、配偶及小孩需其扶養，懇請鈞院斟酌其犯意及危害程度，
    從輕量處科刑云云（見本院96年7月18日審理筆錄）。又其
    前於原審審理時辯稱：不知該槍有殺傷力，未具有主觀上之
    犯意；縱認其更換彈簧係使上開槍枝具有殺傷力之改造方法
    ，核與販賣空氣槍之犯行，有高度、低度之吸收關係，應僅
    論製造空氣槍罪云云。
二、經查，扣案之上該空氣槍1枝（槍枝管制編號0000000000號
    ）經送請內政部警政署刑事警察局以性能檢驗法、動能檢驗
    法鑑定，認係仿貝瑞塔M84之空氣手槍，以小型二氧化碳高
    壓鋼瓶內氣體為發射動力，經實際測試3次，測得發射彈丸
    （直徑約4.5mm鋼珠、重量約0.38g）之發射速度分別為137
    、130、121公尺/秒，計算其動能分別為3.57、3.21、2.78
    焦耳，單位面積動能分別為22.42、20.19、17.49焦耳/平方
    公分，有該局95年9月21日刑鑑字第0950123176號槍彈鑑定
    書附卷可稽。而依鑑定書內所附之「殺傷力相關數據」顯示
    ：依刑事警察局對活豬做射擊測試結果，彈丸單位面積動能
    達24焦耳/平方公分，則足以穿透豬隻皮肉層；依據日本科
    學警察研究所之研究結果，彈丸單位面積動能達20焦耳/平
    方公分則足以穿入人體皮肉層。是依此標準，上開扣案之槍
    枝，已達此標準而顯具殺傷力。再者，被告係「奇屋動力玩
    具—生存遊戲批發廣場」負責人，並於網站刊登販售空氣槍
    ，且可應買主要求而自行更換空氣槍之彈簧，足見其對空氣
    槍之瞭解甚深，應知更換空氣槍之彈簧，或使加快發射速度
    、增加其動能，彈丸單位面積動能達20焦耳/平方公分，足
    以穿入人體皮肉層，且其改造槍枝，並無適當之儀器資為測
    試，尤不顧而更換空氣槍之彈簧，其有改造具殺傷力空氣槍
    之不確定故意甚明，其辯稱並無主觀犯意云云，尚無可採，
    此外，並有航空警察局台北分局槍枝初步檢視報告表、現場
    照片、YAHOO網頁、中華電信00000000資料查詢、雅虎國際
    資訊股份有限公司95年9月7日雅虎（九五）字第0896號函、
    中華郵政股份有限公司95年9月11日儲蓄字第095072 1683號
    函在卷可資佐證。
三、又再經本院函請內政部警政署刑事警察局，就該局95年9月
    21日刑鑑字第0950123176號槍彈鑑定書影本1件，請其說明
    （一）、上開鑑定書3次測試所使用之儀器為何？該儀器是
    否有經過國家商品檢驗之許可？該儀器之使用說明中是否有
    標示可能之誤差值範圍？（二）、3次測得之發射速度分別
    為137、130、121公尺╱秒，如何換算計算其動能分別為3.
    57、3.21、2.78焦耳，並得出單位面積動能分別為22.42、
    20.19、17.49焦耳╱平方公分之結果？（三）、為何3次測
    試所得之數據會有所不同？測試時可能之影響因素為何？（
    四）、貴局進行槍彈鑑定測試所用儀器價格為何？於市面上
    是否可購得？（五）、如果單純交付貴局兩個彈簧，貴局是
    否可鑑定出兩者單位面積動能之差異？經其函復稱：「一、
    復大院96年5月17日院信刑水字第0960008416號函。二、函
    詢事項依序答覆如下: （一）、本局測試使用之測速儀係美
    國OEHLER RESEARCH廠MODEL55型，且每年均委由中央科學研
    究院派員來局校正，校正後儀器誤差僅在+-1公尺/秒。（二
    ）、動能計算係依公式E=(1/2)MV"2計算，E為動能（單位焦
    耳）M為重量（單住公斤），V為速度（單住公尺人秒）。單
    住面積動能：係以動能除以彈丸截面積之值。（三）、影響
    空氣槍枝發射彈丸動能之因素計有:1、槍枝動力模式。2 、
    槍管長度。3、發射彈丸與槍管密合度。4、發射彈丸質量。
    5、洩氣裝置之瞬間出氣量。另依司法院秘書長81年6月II
    日秘台廳（二）字第06985號函釋示: 殺傷力認定標準係在
    最具威力之適當距離，彈丸可以穿入人體皮肉層之動能為基
    準，故應以最具威力之動能為參考依據。本局對空氣槍之測
    試，係以能獲得最具威力之動能為主，每次測試速度會有不
    同。（四）、因本局測速儀器係委由當時國內代理廠商協助
    購置，現仍應可透過儀器代理商購得，至於當時購買價格為
    何，已無法確知。（五）、若大院單純交付本局兩個彈簧，
    並組裝於適用槍枝上，依前揭說明，其彈簧涉及之槍枝動力
    模式、洩氣裝置之時問出氣量均會影響彈丸之發射動能，至
    於其兩者差異多大，需實際換裝試射始可得知。有該局96年
    6月2I日刑鑑字第0960075188號函在卷可稽。果爾，本件內
    政部警政署刑事警察局95年9月21日刑鑑字第0950123176號
    槍彈鑑定書所指本件扣案之槍枝，具殺傷力，其鑑測難謂有
    瑕疵，並無疑義，雖辯護人辯稱：動能部分，刑事警察局有
    誤差容許值存在，且每次測試都有其他原因，可能影響結果
    ，系爭槍枝3次測試，僅2次超過標準值，且超過的範圍都很
    微小，刑事警察局也回覆測試動能的儀器市面上很難取得，
    如果沒有經過測試也無法判斷動能是否超過法規標準。請斟
    酌法規標準值容許的寬限值，及測試可能造成的誤差云云，
    雖非無見，然依上說明，尚難為被告有利之認定。
四、又證人乙○○於本院審理時證稱：伊不認識被告甲○○，95
    年夏天伊打電話向奇屋動力玩具購買空氣槍彈，伊在拍賣網
    站看到，當時這些店家很多，伊是隨意挑選一家購買，伊看
    到他有合法的店面也有聯絡電話，公司內容也詳細，伊打電
    話訂購，只有指定811M16-M4A1的槍種，伊購買1把槍，伊還
    有訂購1把仿貝瑞塔M84的短槍，訂貨時有希望被告更換空氣
    槍的彈簧，但未指明要更換什麼樣的彈簧，只希望出氣量大
    一點，網路上的意見，它說威力可以強一點，但威力多強就
    不知道。伊實際上也不是很瞭解。沒有注意奇屋網站上有載
    明是否可以換彈簧，要求更換彈簧時沒有要求更換具有殺傷
    力之程度，更換彈簧被告沒有要求加價，伊明白的要求更換
    彈簧出氣量增加，伊對其界限不是很瞭解，只是透過網路、
    朋友都有在玩。以前買過比較便宜的，市面上幾百元的，沒
    有買過上萬的槍，出氣量增大，感覺射程比較遠一點。更換
    彈簧出氣量應該會比較大，沒有經過別人的指導，伊是從別
    的網站上看到，玩家都有在討論，沒有特別要求出氣量大到
    何程度，買槍的目的是為了生存遊戲，更換彈簧增加出氣量
    ，對於殺傷力沒有概念，玩具槍是可以擁有的，應該是合法
    ，對於威力多大、是否具有殺傷力，伊不清楚等語（見本院
    96年6月13日審理筆錄）。足認證人乙○○雖要求更換彈簧
    以增強及增加出氣量，但未要求具殺傷力，被告更換彈簧，
    亦未多加售價，但本件被告以出售空氣槍等為業，對於更換
    彈簧，或將具傷傷力否，應甚謹慎，其因更換彈簧，可造成
    空氣槍具殺傷力，猶不顧而為之，其有不確定之故意甚明。
    雖於本院審理時，被告及辯護人陳稱：證人乙○○證述是他
    自己要求被告甲○○無償更換槍枝彈簧，被告自己測試打自
    己的手掌也沒有流血，所以應該沒有殺傷力云云（見本院96
    年7月18日審理筆錄）。惟經本院諭知當庭擊發系爭槍枝，
    當場裝置瓦斯鋼瓶於系爭槍枝，並填發塑膠子彈，在距離約
    30－40公分的射程下，對A4的藍色筆錄紙（8張）進行試射
    ，試射後，子彈穿透該8張紙張（附於筆錄後）（報廢試射
    之塑膠子彈1顆、瓦斯鋼1瓶），足認系爭槍枝威力甚強，具
    殺傷力，被告辯稱被告自己測試打自己的手掌也沒有流血，
    所以應該沒有殺傷力云云，顯屬無稽而不足採信，亦難認為
    有利於被告之依據。本件被告之犯行明確，洵堪認定。
五、上開扣案之具殺傷力之改造空氣槍1支，係屬槍砲彈藥刀械
    管制條例第4條第1項第1款所稱之槍砲，依據同條例第5條規
    定，非經主管機關許可，不得製造、販賣。是核被告所為，
    係犯槍砲彈藥刀械管制條例第8條第1項未經許可製造可發射
    金屬具有殺傷力之槍枝罪、同法第8條第5項、第1項未經許
    可販賣可發射金屬具有殺傷力之槍枝未遂罪，被告已著手販
    賣行為之實施，尚未生販賣結果即為警查獲，為未遂犯；上
    開2罪間，有高度、低度之吸收關係，僅論以未經許可製造
    可發射金屬具有殺傷力之槍枝罪。又本件被告更換前開空氣
    槍之彈簧，其預見空氣槍之彈簧更換後，加強出氣量，或使
    該槍具有殺傷力，其亦無可得測試之適當機具，顯該槍具有
    殺傷力，並不違背其本意，依刑法第13條第2項規定：「行
    為人對於構成犯罪之事實，預見其發生而其發生並不違背其
    本意者，以故意論」之間接故意犯，併此敘明。公訴意旨僅
    指訴被告涉犯槍砲彈藥刀械管制條例第8條第5項、第1項未
    經許可販賣可發射金屬具有殺傷力之槍枝未遂罪，業經原審
    蒞庭檢察官補充同法第8條第1項未經許可製造可發射金屬具
    有殺傷力之槍枝罪，且2罪屬實質上一罪之吸收關係，自屬
    本院審理範圍，附此說明。又被告製造之具殺傷力改造空氣
    槍僅有1支，且經測試其單位面積動能，僅略高於20焦耳/平
    方公分，有上該槍彈鑑定書可按，復於販賣未遂之時即遭查
    獲、危害尚輕，依其犯罪情節，若量處法定最低刑度有期徒
    刑5年，情輕而法重，情狀尚堪憫恕，爰依刑法第59條規定
    ，酌減其刑。
六、原審據以論罪科刑，固非無見，惟查本件被告更換前開空氣
    槍之彈簧，其預見空氣槍之彈簧更換後，加強出氣量，或可
    能使該槍具有殺傷力，其亦無可得測試之適當機具，被告未
    為適當之檢測，即持以出售，顯該槍具有殺傷力，並不違背
    其本意，依刑法第13條第2項規定：「行為人對於構成犯罪
    之事實，預見其發生而其發生並不違背其本意者，以故意論
    」，被告為間接故意犯如前述，原判決認係直接故意犯，尚
    有未洽。被告上訴空言指摘原判決不當，雖無理由，然原判
    決既有前開可議之處，自應由本院予以撤銷改判。爰審酌槍
    砲屬高度危險物品，非經主管機關許可不得製造、販賣，以
    維社會大眾安全，被告未經許可，製造、販賣上開槍枝，嚴
    重破壞社會秩序並有危害他人生命、身體、自由、財產安全
    之虞，惟改造之槍枝數量甚少，且於尚未生販賣結果即遭查
    獲、危害尚輕等一切情狀，處如主文第2項所示之刑，並就
    罰金刑部分，諭知易服勞役之折算標準。
七、扣案之具殺傷力仿貝瑞塔M84改造空氣槍1支（槍枝管制編號
    0000000000號）依槍砲彈藥刀械管制條例第4條第1項第1款
    、第5條，係屬違禁物，依刑法第38條第1項第1款定宣告沒
    收之。至上述(1)、仿M16-M4A1空氣長槍1支，經送鑑定，以
    小型二氧化碳高壓鋼瓶內氣體為發射動力，經實際測試3次
    ，測得發射彈丸（直徑約8mm鋼珠、重量約2.1g）之發射速
    度分別為87、87、88公尺/秒，計算其動能分別為7.95、7.
    95、8.13焦耳，單位面積動能分別為15.81、18.81、16.18
    焦耳/平方公分，有上該槍彈鑑定書附卷可稽，顯未達該鑑
    定書內所附之「殺傷力相關數據」所示具有殺傷力之標準。
    至(3)、BB彈丸2罐分別係直徑約7.9mm之金屬彈丸及塑膠彈丸
    、(4)、BB彈丸4包分別係直徑約4.4mm、4.5m m之塑膠彈丸及
    金屬彈丸，而按一般而言，子彈係由彈殼、底火、火藥、發
    射體4部分組成，子彈之所以具有殺傷力，係因子彈底部受
    撞擊後底火引燃彈殼內火藥所產生之能量為發射體（彈頭）
    之動能，然本案彈丸均係單一發射體，不具獨立之能量儲存
    形式，故應「不具殺傷力」；上述(5)CO2瓦斯鋼瓶120瓶，亦
    均僅係小型二氧化碳高壓鋼瓶，難認其本身具有殺傷力，本
    院尚無從沒收，均併為敘明，
據上論斷，應依刑事訴訟法第369條第1項前段、第364條、第299
條第1項前段，槍砲彈藥刀械管制條例第8條第1項，刑法第11條
前段、第59條、第42條第3項、第38條第1項第1款，判決如主文
。
本案經檢察官陳明光到庭執行職務。
中　　華　　民　　國　　96　　年　　7 　　月　　31　　日
　　　　　　　　　刑事第七庭審判長法　官　黃麗生
　　　　　　　　　　　　　　　　  法　官　許錦印
　　　　　　　　　　　　　　　　  法　官　江國華
以上正本證明與原本無異。
如不服本判決，應於收受送達後10日內向本院提出上訴書狀，其
未敘述上訴之理由者並得於提起上訴後10日內向本院補提理由書
（均須按他造當事人之人數附繕本）。
                                  書記官  陳玉嬋
中　　華　　民　　國　　96　　年　　8 　　月　　2 　　日
附錄本案論罪科刑法條全文：
槍砲彈藥刀械管制條例第8條
未經許可，製造、販賣或運輸鋼筆槍、瓦斯槍、麻醉槍、獵槍、
空氣槍或第4條第1項第1款所定其他可發射金屬或子彈具有殺傷
力之各式槍砲者，處無期徒刑或5年以上有期徒刑，併科新臺幣1
千萬元以下罰金。
未經許可，轉讓、出租或出借前項所列槍枝者，處 5 年以上有期
徒刑，併科新臺幣 1 千萬元以下罰金。
意圖供自己或他人犯罪之用，而犯前2項之罪者，處無期徒刑或7
年以上有期徒刑，併科新臺幣1千萬元以下罰金。未經許可，持
有、寄藏或意圖販賣而陳列第1項所列槍枝者，處3年以上10年以
下有期徒刑，併科新臺幣700萬元以下罰金。
第1項至第3項之未遂犯罰之。
